【裁判字號】    92,訴,871
【裁判日期】    920813
【裁判案由】    偽造文書等
【裁判全文】
臺灣高雄地方法院刑事判決                          九十二年度訴字第八七一號
    公  訴  人  臺灣高雄地方法院檢察署檢察官
    被      告  甲○○
右列被告因偽造文書等案件，經檢察官提起公訴（九十二年度偵字第二六一０號），
本院判決如左：
    主  文
甲○○共同行使偽造公文書，處有期徒刑壹年肆月。偽造之中華民國軍人身分證正本
壹枚、陸軍人事調職命令影本壹紙，均沒收。
    事  實
一、甲○○意圖與真實姓名年籍均不詳、綽號「阿輝」之成年男子，基於共同偽造公
    文書、特種文書及意圖為自己不法之所有之犯意聯絡，意圖以偽造之中華民國軍
    人身分證、陸軍人事調職命令，向銀行辦理國軍專案貸款，以此詐術獲致財物，
    二人約定事成之後甲○○可獲得新台幣（下同）三萬元之酬勞。於民國（下同）
    九十一年十二月間（起訴書誤載為九十年十二月間），先由甲○○在新竹火車站
    提供自己的照片一張予「阿輝」，俾偽造甲○○正在服役之中華民國軍人身分證
    正本（未蓋有公印文）一枚、陸軍人事調職命令影本一紙；嗣「阿輝」偽造完成
    上開文書後，即於九十二年一月二十九日上午，在高雄市○○○路某不詳旅館，
    交付上開文書予甲○○；旋於同日下午，「阿輝」即與甲○○持上開偽造之文書
    ，至高雄市鹽埕區○○○路二三三號高雄區中小企業銀行鹽埕分行（下簡稱高雄
    企銀），「阿輝」即在門外等候，推由甲○○入內行使上開偽造之文書，而向行
    員郭錦蓉佯稱要辦理國軍專案貸款，使郭錦蓉陷於錯誤，讓甲○○填寫「高雄企
    銀國軍軍士官（志願役）簡易消費貸款申請及調查審核表」、「高雄區中小企業
    銀行自動化服務申請暨約定書」、「高雄區中小企業銀行申請聯行代付提款密碼
    登錄申請書」、「客戶印鑑卡」等文件後，向銀行申請辦理國軍專案貸款，然當
    郭錦蓉當場仔細審核前揭偽造之中華民國軍人身分證正本、陸軍人事調職命令影
    本等文件後，發覺有異，適有高雄市政府警察局保安大隊黎明中隊員警鄭信澤巡
    查路過，隨即報警當場查獲甲○○，「阿輝」在門外見狀即逃逸無縱，致使甲○
    ○及「阿輝」因而詐取高雄企銀財物未遂，並扣得上開偽造之中華民國軍人身分
    證正本一枚、陸軍人事調職命令影本一紙。
二、案經高雄市政府警察局移送台灣高雄地方法院檢察署檢察官偵查起訴。
    理  由
一、本件訊之被告甲○○對於右開事實迭於警訊、偵查及本院審理時坦承不諱（見警
    卷第一、二頁、偵查卷第三頁、本院九十二年七月三十日審判筆錄），核與證人
    郭錦蓉證述之情節相符（見偵查卷第十四頁），並有高雄企銀國軍軍士官（志願
    役）簡易消費貸款申請及調查審核表、高雄區中小企業銀行自動化服務申請暨約
    定書、高雄區中小企業銀行申請聯行代付提款密碼登錄申請書及客戶印鑑卡等申
    請文件各一紙在卷可按（見偵查卷第十五至十七頁），此外，復有中華民國軍人
    身分證正本一枚、陸軍人事調職命令影本一紙扣案可證；又前開文書經台灣高雄
    地方法院檢察署向國防部陸軍總部司令部函查，據國防部陸軍總部司令部覆函稱
    ：甲○○並非本軍現役軍人，檢附之人事命令發文單位與字號（華勁字）均不符
    ，其內容與核定人員亦不符，且非調職命令等語，有國防部陸軍總司令部鄭樸字
    第０九二０００四一三三號書函一紙在卷可佐（見偵查卷第十九頁），事證明確
    ，被告犯行足堪認定。
二、按關於品行、能力、服務或其他相類之證書、介紹書，係指除例示性規定以外，
    所有公私機關所發給有關品行、能力、服務或其他相類之證書、介紹書而言，屬
    概括性規定，中華民國軍人身分證係屬刑法第二百十二條關於身分之證明文件；
    至陸軍人事調職命令則為陸軍人事單位職務上製作之文書，則屬刑法第二百十一
    條所謂之公文書。再按刑法第十三條明文規定故意之意義，分為直接故意與間接
    故意，行為人對於構成犯罪之事實，明知並有意使其發生者，為直接故意。查被
    告坦承與「阿輝」事先協議以三萬元酬勞，偽造內容不實之中華民國軍人身份證
    正本一枚與陸軍人事調職命令影本一紙，企圖詐騙銀行貸款，故提供自己之照片
    一張，並於偽造完成後共同至高雄企銀行使上開文書，是其主觀上對於「阿輝」
    係以偽造方式取得上開文書並持以行使而向銀行詐欺取財之行為，均明知並有意
    使其發生，顯見被告與「阿輝」對於本案犯行具有犯意之聯絡及行為之分擔。又
    被告意圖為自己不法之所有，使用詐術，使證人郭錦蓉陷於錯誤而辦理軍人貸款
    事宜，惟郭錦蓉於尚未交付貸款前即識破被告持有之文書為偽造，故本案應屬詐
    欺取財未遂。是被告以偽造之中華民國軍人身分證正本一枚、陸軍人事調職命令
    影本一紙，向銀行辦理國軍專案貸款未遂，核其所為，係犯刑法第二百十二條、
    第二百十六條之行使偽造特種文書罪、第二百十一條、第二百十六條之行使偽造
    公文書罪及第三百三十九條第一項、第三項詐欺取財未遂罪。被告就上開犯行，
    與綽號「阿輝」之不詳姓名年籍成年男子間，有犯意聯絡及行為分擔，均為共同
    正犯。再被告偽造特種文書、公文書後復加以行使，偽造之低度行為均應為行使
    之高度行為所吸收，均不另論罪。至被告以一行使行為，同時行使偽造之特種文
    書、公文書，係一行為觸犯數罪名，為想像競合犯，應依刑法第五十五條前段規
    定，從一重之行使偽造公文書處斷。又被告所犯上開行使偽造公文書及詐欺取財
    未遂罪間，有方法、目的之關係，為牽連犯，應從一重之行使偽造公文書處斷。
    另被告所偽造之陸軍人事調職命令影本上之公印文，經函詢結果，認人事命令印
    信不清，亦有前開國防部陸軍總司令部書函可證（見偵查卷第十九頁），故尚無
    證據證明被告與「阿輝」有共同偽造公印文或公印，併此敘明。審酌被告有竊盜
    、侵占、詐欺、妨害兵役等多項前科，素行非佳，有台灣高雄地方法院檢察署刑
    案資料查註紀錄表、台灣高等法院被告全國前案紀錄表各一紙在卷可稽，仍不知
    悔改，其行使偽造之中華民國軍人身分證、陸軍人事調職命令，持向銀行辦理國
    軍專案貸款，惡性非輕，幸銀行行員及時發覺，尚未造成重大損害，且於犯罪後
    坦承犯行，態度良好等一切情狀，爰酌情量處如主文所示之刑。扣案偽造之「甲
    ○○」中華民國軍人身分證一枚及陸軍人事調職命令影本一紙，為被告所有，並
    為供犯罪所用之物，應依刑法第三十八條第一項第二款、第三項之規定宣告沒收
    ；至未扣案之「高雄企銀國軍軍士官（志願役）簡易消費貸款申請及調查審核表
    」、「高雄區中小企業銀行自動化服務申請暨約定書」、「高雄區中小企業銀行
    申請聯行代付提款密碼登錄申請書」、「客戶印鑑卡」各一份，雖為供被告犯罪
    所用之物，惟並非被告所有，爰不諭知沒收。
據上論斷，應依刑事訴訟法第二百九十九條第一項前段，刑法第二十八條、第二百十
六條、第二百十一條、第二百十二條、第三百三十九條第三項、第一項、第五十五條
、第三十八條第一項第二款，罰金罰鍰提高標準條例第一條前段，判決如主文。
中      華      民      國    九十二    年      八      月     十三     日
    臺灣高雄地方法院刑事第十四庭
                                          法  官  官 信 成
右正本證明與原本無異。
如不服本判決，應於判決送達後十日內，向本院提出上訴狀。
                                          書記官  林 明 忠
中    華    民    國      九十二      年      八      月      十三      日
附錄本判決論罪科刑之法條：
中華民國刑法第二百一十一條
(偽造變造公文書罪)
偽造、變造公文書，足以生損害於公眾或他人者，處一年以上七年以下有
期徒刑。
中華民國刑法第二百一十二條
(偽造變造特種文書罪)
偽造、變造護照、旅券、免許證、特許證及關於品行、能力服務或其他相
類之證書、介紹書，足以生損害於公眾或他人者，處一年以下有期徒刑、
拘役或三百元以下罰金。
中華民國刑法第二百一十六條
(行使偽造變造或登載不實之文書罪)
行使第二百十條至第二百十五條之文書者，依偽造、變造文書或登載不實
事項或使登載不實事項之規定處斷。
中華民國刑法第三百三十九條
(普通詐欺罪)
意圖為自己或第三人不法之所有，以詐術使人將本人或第三人之物交付者
，處五年以下有期徒刑、拘役或科或併科一千元以下罰金。
以前項方法得財產上不法之利益或使第三人得之者，亦同。
前二項之未遂犯罰之。


司法院資訊處製作；財團法人民間司法改革基金會備份。
